　　　　　　　臺灣新竹地方法院刑事判決
公　訴　人　臺灣新竹地方法院檢察署檢察官
被　　　告　丙○○
上列被告因詐欺案件，經檢察官提起公訴（92年度偵緝字第208
號），本院判決如下：
    主  文
丙○○意圖為自己不法之所有，以詐術使人將本人之物交付，累
犯，處有期徒刑陸月，如易科罰金，以佰元折算壹日。
    事  實
一、丙○○前因偽造文書案件，於民國89年8月17日經臺灣高等
    法院以89年度上訴字第1815號判決判處有期徒刑8月確定，
    於90年6月24日執行完畢。丙○○明知其所有廠牌JAGUAR、
    型式XJ /SPORT、
    客車已於91年1月28日典當於榮昇當鋪新臺幣（下同）359,0
    00元，並將該車質押在榮昇當鋪。惟丙○○因資金週轉不靈
    ，竟基於意圖為自己不法所有之犯意，先於91年3月間，將
    該輛汽車自榮昇當鋪開出，前往新竹縣竹北市○○○街40 號
    1樓裕融企業股份有限公司（下稱裕融公司）之新竹代理商
    ，向該公司不知情負責人甲○○詢問有一位陳先生要買該車
    ，可以貸得多少錢，甲○○答以490,000元，丙○○即離去
    ，之後丙○○於電話中向友人乙○○稱欲出售該車，但隱瞞
    該車業經典當之事實，致乙○○陷於錯誤，以為自己買受係
    未設有動產質權負擔車輛，而以490,000元價金向丙○○承
    諾買受，因乙○○無力一次支付全部買賣價金，乙○○乃在
    丙○○陪同下，於同年4月2日至裕融公司，以動產擔保交易
    法所列之動產抵押方式，向裕融公司申請辦理汽車貸款490,
    000元，約定分36期，按月償還含貸款本金及利息共計18,17
    9元，並直接由裕融公司將該筆款項匯入丙○○在日盛國際
    商業銀行新竹簡易型分行（下稱日盛銀行）帳號0000000000
    0000號帳戶內，而取得乙○○所交付之買賣汽車價金490,00
    0元，惟丙○○佯稱車子在修理廠而遲遲未將上揭車輛交予
    乙○○，乙○○始知受騙。
二、案經乙○○訴由新竹縣警察局竹北分局報請臺灣新竹地方法
    院檢察署檢察官偵查起訴。
    理  由
一、認定犯罪事實所憑之證據及其認定之理由：
    訊據被告丙○○固不否認前揭車輛早於91年間典當質押於榮
    昇當鋪之事實，惟堅詞否認有何對被害人乙○○隱瞞該車業
    經質押典當於當舖之施用詐術行為，辯稱：其與乙○○是朋
    友關係，當時係因為生意週轉困難、缺錢，所以去找乙○○
    來買這部車，最主要的目的就是要去貸一筆錢下來，事實上
    乙○○也沒有要買車的意思，又被害人乙○○知道其車子去
    典當，有可能時間已經久了，所以他忘記云云。經查，
  (一)被告丙○○前揭車輛於91年間典當質押於榮昇當鋪之事實，
    有榮昇當鋪負責人杜國維證述在卷屬實（見92偵緝字第208
    號偵查卷宗第49至51頁）。
  (二)證人即被害人乙○○於94年1月20日本院審理時證稱：確實
    有要向被告買車，並因此辦理汽車貸款，被告要賣他車子時
    ，其不知道車子在當鋪，因為被告的JAGUAR廠牌車子賣的比
    較便宜，所以向被告買車，且在跟被告買車前，被告有開過
    車子給他看，但是被告要賣其車子時，就沒有看過，並不知
    道被告車子已經典當等語綦詳，復有被害人乙○○因買受該
    車而向裕融公司申辦貸款之核貸建議書、汽車貸款申請書及
    調查表、債權讓與暨動產抵押契約書、客戶對帳單─還款明
    細影本、臺北市監理處91年4月10日北市監3字第2091A16526
    號函及公告（動產擔保交易登記證明書）等資料各一份為據
    ，是被害人乙○○確因被告隱瞞該車業已典當之事實，致其
    陷於錯誤而以為自己買受的是便宜無質權負擔之進口JAGUAR
    廠牌車子而應允買受，並因此申辦貸款交付價金予被告而受
    有損害。
  (三)至被告辯稱被害人乙○○已知悉該車典當之事實，被害人純
    係為幫被告貸得款項以供其週轉之用，而充任買受人即以自
    己名義向證人裕融公司申請汽車貸款，然自己未收受貸得資
    金，卻需負擔490,000元消費借貸債務，顯與常情有違，被
    告空言辯稱被人業已知悉該等事實云云，無非係意圖卸責之
    詞，不足採信，本件被告犯行明確，堪予認定。
二、論罪、科刑與適用之法律：
  (一)核被告丙○○所為，係犯刑法第339條第1項之詐欺罪。
  (二)再被告前因偽造文書案件，於89年8月17日經臺灣高等法院
    以89年度上訴字第1815號判決判處有期徒刑8月確定，於90
    年6月24日執行完畢，此有臺灣新竹地方法院檢察署刑案資
    料查註紀錄表及臺灣高等法院被告全國前案紀錄表等在卷可
    按，其於受有期徒刑執行完畢後5年以內再犯本件最重本刑
    為有期徒刑以上之本罪，為累犯，應依刑法第47條之規定，
    加重其刑。
  (三)爰審酌被告於本院93年12月15日準備程序進行時對公訴人態
    度不佳、侮辱公訴人及其犯罪之動機、目的、手段、犯罪所
    生之損害等一切情狀，量處如主文所示之刑，並諭知易科罰
    金之折算標準。
三、公訴意旨另以：被告丙○○明知其前開所有之自小客車已於
    91年1月28日典當於榮昇當鋪，並將該車質押在榮昇當鋪。
    惟被告因資金週轉不靈，於91年3月間向榮昇當鋪借得該車
    外出至新竹市○○路○段289號新隆汽車商行，向新竹縣竹
    北市○○○街40號1樓之告訴人裕融公司之新竹代理商負責人
    甲○○要求辦理汽車融資，因甲○○認申辦條件不足而未辦
    理。然被告竟向友人乙○○佯稱欲出售該車，而與乙○○於
    同年4月2日至告訴人之新竹代理商以買賣車輛為由申請辦理
    貸款，被告亦向承辦人甲○○隱瞞該車業經典當質押之事實
    ，致甲○○陷於錯誤，而以債權讓與暨動產抵押契約方式代
    其申辦貸款，致告訴人陷於錯誤而准予貸款490,00 0元，並
    代乙○○將該款項匯入被告在日盛銀行帳戶內，致告訴人裕
    融公司受有無法取得該車求償之損害。因認被告丙○○此部
    分亦涉有刑法第339條第1項之詐欺罪嫌云云。
  (一)本件被告固先於91年3月間在新隆汽車商行與證人甲○○接
    洽貸款之事、當時並有開車過來讓證人甲○○估價、當時是
    被告自己要辦理貸款等情，業據證人李乾雄於92年8月28 日
    偵訊時陳述明確，證人甲○○於同日偵訊時亦稱91年3月間
    那次貸款是被告自己要辦原車融資，但因為被告個人信用有
    問題，沒有辦成，後來會辦成汽車貸款是因為被告說車要賣
    掉等語，證人乙○○亦陳稱確實要買受該車（見92年度偵緝
    字第208號偵查卷宗第51、52頁）。且證人甲○○於92年5月
    9日偵訊中證述：「（問：本件車號5H─6819號自小客車實
    際上是何人購買？）當時約在契約書日期的前3天，是被告
    丙○○自己開這部車子過來我們竹北市○○○街40號1樓公司
    （我們是新竹的代理商）詢問有1位陳先生要買該部車，可
    以貸多少錢，我們參考資料的結果是49萬元。」等語，而證
    人甲○○復於同日偵訊時證述：「（問：該車狀況如何？）
    其實可以貸到600,000元，但是我詢問過車主，他說他在1
    家電纜公司上班，我看他償債能力不是很好，故只貸他490,
    000元。（問：你有無詢問過確實是乙○○要買車？）有。
    因為是他本人直接來對保的，但是我沒有特別去注意他是否
    有強烈意願要買車。（問：你有無實際至臺北縣永和市○○
    路268號晃盛電器工程行查明乙○○有無在該處上班？）這
    部分要問徵信人員，但據徵信人員查詢結果，乙○○確實有
    在上班，他確實應該是要買車。」（見92年度偵字第1222號
    偵查卷宗第78至80頁），顯見證人甲○○人認知之貸款對象
    、自始評估是否貸與車款之對象均是證人乙○○，而非被告
    丙○○，被告既非申辦汽車貸款之相對人，自不負有向告訴
    人陳明該汽車是否業已質押他人之告知義務，是被告雖陪同
    證人乙○○至告訴人新竹代理商處辦理汽車貸款，且消極未
    陳明上揭汽車業已質押於當鋪之事實，仍非施用詐術行為，
    而告訴人亦已確實對證人乙○○之經濟狀況詳為調查並評估
    後，方決定貸與款項，則告訴人並無陷於錯誤可言，更不得
    嗣後因債務人之還款情形不正常，即謂被告丙○○涉犯詐欺
    罪。
  (二)此外，本院復查無其他積極證據足認被告確有公訴人所指此
    部分詐欺犯行，揆諸前開規定、說明，原應就此部分諭知被
    告無罪之判決，惟公訴意旨認此部分與被告前開論罪科刑部
    分有一行為觸犯數罪名之想像競合犯關係，爰不另為無罪之
    諭知，併此說明。
據上論斷，應依刑事訴訟法第299條第1項前段，刑法第339條第
1項、第41條第1項、第47條，罰金罰鍰提高標準條例第1條前段
、第2條，判決如主文。
本案經檢察官陳宏兆到庭執行職務
中     華      民       國   94   年   2   月   3     日
                        刑事第二庭審判長法  官  王銘勇
                                        法  官  鄭子俊
                                        法  官  林秋宜
以上正本證明與原本無異。
如不服本判決，應於判決送達後10日內向本院提出上訴狀（應附
繕本），上訴於臺灣高等法院。
中　　華　　民　　國　　94　　年　　2 　　月　　3 　　日
                                        書記官  鄭明枝
附錄本判決論罪科刑法條：
刑法第339條（普通詐欺罪）
意圖為自己或第三人不法之所有，以詐術使人將本人或第三人之
物交付者，處5年以下有期徒刑、拘役或科或併科1000元以下罰
金。
以前項方法得財產上不法之利益或使第三人得之者，亦同。
前二項之未遂犯罰之。
